臺灣基隆地方法院民事裁定  
109年度抗字第20號
抗  告  人  詹明壽  

相  對  人  楊家毓    


上列當事人間聲請裁定拍賣抵押物事件，抗告人對於民國109年8
月19日本院司法事務官所為109年度司拍字第68號裁定提起抗告
，本院裁定如下：
    主    文
抗告駁回。
抗告程序費用新臺幣1,000元由抗告人負擔。
    理    由
一、按抵押權人於債權已屆清償期，而未受清償者，得聲請法院
    拍賣抵押物，就其賣得價金而受清償，民法第873條定有明
    文。上開規定於最高限額抵押權準用之，同法第881條之17
    亦定有明文。準此，最高限額抵押權人於該抵押權所擔保之
    債權已屆清償期而未受清償，自得聲請法院拍賣抵押物以資
    受償。而所謂債權已屆清償期而未受清償者，只須依登記簿
    上所載清償期，或依民法第315條得隨時請求清償時而未受
    清償者，抵押權人即可實行抵押權，無須先經催告，使債務
    人負遲延責任後，抵押權人始得實行抵押權，有最高法院58
    年度台抗字第455 號裁定可資參照。又聲請拍賣抵押物係屬
    非訟事件，法院祇須就抵押權人提出之文件為形式上審查，
    如認其有抵押權登記擔保範圍之債權存在，且債權已屆清償
    期而未受清償，即應為准許拍賣抵押物之裁定；且此類事件
    ，並無確定實體上法律關係存否之性質，如對於抵押債權之
    存否有爭執，應另循訴訟途徑以謀解決，而不得於抗告程序
    中主張以求解決，並據為廢棄拍賣裁定之理由（最高法院51
    年台抗字第269號判例、94年度台抗字第631號裁定意旨參照
    ）。
二、抗告意旨略以：
(一)相對人所提之聲證1借據未載明債權人為何人，其上所載金
    額為新臺幣（下同）250萬元，然本件最高限額抵押權所設
    定之土地、建物謄本及基隆地政事務所土地登記申請書所載
    擔保債權總金額則為500萬元及違約金90萬元，與前開借據
    所載金額有異。是依上情，併參照高等法院109年度非抗字
    第70號、新北地方法院105年度司拍字第520號民事裁定之意
    旨，實難兩造間存有借據所示消費借貸關係，且為本件最高
    限額抵押權所擔保之債權。
(二)抗告人對相對人提出確認系爭抵押權不存在之訴，本院以10
    9年度訴字第261號案件審理中，拍賣抵押物執行事件應停止
    執行。
(三)抗告人係遭詐騙集團成員之相對人詐騙簽署系爭抵押權文件
    ，且兩造間並無借貸契約合意及物權契約合意。因此系爭抵
    押權設定登記文件顯屬違法不實。　　
(四)基於前述，聲明：
 1、原裁定廢棄。
 2、相對人於原法院之聲請駁回。
三、經查：
(一)本件相對人原聲請意旨略以：抗告人以原裁定附表所示不動
    產，於109年3月5日設定最高限額500萬元之抵押權，相對人
    為抵押權人，擔保債權為債務人即抗告人對抵押權人過去、
    現在及將來所負本抵押權設定契約書所定債權最高限額內之
    票據、借款、透支、貼現、墊款、保證、利息、遲延利息、
    違約金、實行抵押權費用、損害賠償及其他有關費用之清償
    所生債權。而抗告人於109年3月3日向相對人借款250萬元，
    約定109年6月3日清償卻然未清償，並已產生違約金90萬元
    ，爰聲請准予拍賣抵押物等語。業據提出借據、本票、土地
    、建築改良物抵押權設定契約書、他項權利證明書、土地及
    建物登記謄本、匯款單據2張、土城清水郵局第000140號存
    摺信函影本為證。形式上堪認系爭抵押權存在，且抵押權所
    擔保之債權存在，該債權並已屆清償期而未受清償，則原審
    准許相對人拍賣抵押物之聲請，於法並無不合。
(二)抗告人主張系爭抵押權所擔保債權不存在、系爭抵押權設定
    乃係遭到詐騙等實體上爭議，依據上開實務見解，並非本件
    拍賣抵押物裁定之非訟程序所得審查。且抗告人亦已另對相
    對人提起確認系爭抵押權所擔保債權不存在等訴，本院以10
    9年訴字第261號審理後，業於109年9月23日判決駁回原告之
    訴，益足認定抗告人之抗告並無理由。　
(三)從而，原審准許相對人拍賣抵押物之聲請，並無不當，抗告
    意旨指摘原裁定不當，求予廢棄，為無理由，應予駁回。
四、據上論結，本件抗告為無理由，依非訟事件法第46條、第21
    條第2項、第24條第1項，民事訴訟法第495條之1第1項、第4
    49條第1項、第95條、第78條，裁定如主文。

中　　華　　民　　國　　109 　年　　11　　月　　10　　日
                        審判長法　官  黃梅淑
　　　　　　　　　   
  　　　　　　　　　          法  官  姚貴美
　　　　　　　　　
  　　　　　　　　　          法  官  王翠芬 
以上正本係照原本作成。
本件裁定不得抗告。　　　　　　　　　
中　　華　　民　　國　　109 　年　　11　　月　　10　　日
                              書記官  陸清敏